最高法院刑事判決　　　　　　九十四年度台上字第三０三０號
　　上　訴　人　甲○○
　　　　　　　　　　　　1段3.
　　　　　　　　　　　　（另案在台灣桃園監獄執行中）
　　　　　　　　乙○○
　　　　　　　　　　　　58巷.
上列上訴人等因違反毒品危害防制條例等罪案件，不服台灣高等
法院中華民國九十四年二月十五日第二審判決（九十三年度上訴
字第二八０九號，起訴案號：台灣桃園地方法院檢察署九十二年
度偵字第一一五三八號、第一一五三九號、第一三三八二號），
提起上訴，本院判決如下：
    主  文
原判決撤銷，發回台灣高等法院。
    理  由
本件原判決認定上訴人甲○○與乙○○共同意圖營利，並基於概
括犯意，自民國九十二年三月五日下午某時起至同年八月中旬某
時止，以一兩（約三十七點五公克）新台幣（下同）二十萬元及
三萬元之價格販入第一級毒品海洛因及第二級毒品安非他命，予
以分裝後，於原判決明細表一所載時地售出海洛因，及明細表二
所載時地售出安非他命，賺取差價牟利。另共同基於轉讓之概括
犯意，於原判決明細表三編號一、二所載時地轉讓海洛因，於明
細表三編號三所載時地轉讓安非他命（甲○○共同轉讓第一級毒
品部分，經第一審判處有期徒刑一年八月，據其撤回第二審上訴
而確定；至其所犯共同轉讓第二級毒品部分，未據檢察官提起公
訴）等情。並以第一審諭知沒收有誤，因而撤銷第一審關於甲○
○與乙○○販賣第一級毒品及第二級毒品部分之判決，改判論處
其二人共同連續販賣第一級毒品及第二級毒品罪刑（甲○○為累
犯），另駁回乙○○就共同連續轉讓第一級毒品及第二級毒品部
分在第二審之上訴，固非無見。
惟查：（一）關於甲○○與乙○○共同販賣第一級毒品及第二級
毒品部分：按有罪之判決書應記載事實，刑事訴訟法第三百零八
條定有明文。所謂事實，不僅指犯罪之行為而言，即犯罪之時間
、處所、動機、目的、手段、結果等與論罪科刑有關之事項，亦
應明確之記載。查：１、原判決事實欄以甲○○與乙○○以二十
萬元之價格販入一兩（約三十七點五公克）之海洛因，將海洛因
以一比一之比例摻入葡萄糖，分裝為約八十包（每包重量約零點
九公克）後，以一包二千元之價格售出。據此計算，其二人以二
十萬元販入之一兩海洛因，於摻入葡萄糖後出售，僅得款十六萬
元（二千元乘以八十包計之），顯然虧損四萬元及葡萄糖。原判
決稱其二人「賺取差價牟利」，究係如何認定？即不無疑義。２
、原判決事實欄以甲○○與乙○○販入之安非他命一兩（約三十
七點五公克）直接分裝成約四十包（每包重量約零點九公克），
以一包一千元之價格於原判決明細表二所載時地售出。然明細表
二編號二之兩次出售予陳光世部分，則記載每次以一千元之價格
出售「相當於零點五包安非他命的量，約零點九公克」。所載事
實前後不一，究竟實情如何？原審未予調查釐清，逕為判決，殊
嫌速斷，併有調查未盡及理由不備之違法。（二）關於乙○○共
同轉讓第一級毒品及第二級毒品部分：按有罪之判決書，不僅應
於事實欄內詳加記載與適用法律論罪科刑有關之犯罪構成事實，
並應於理由欄內將認定犯罪事實所憑之證據及其認定之理由，詳
為敘明，始足為適用法律及判斷其適用是否適當之準據。而共同
正犯之成立，以有犯意聯絡與行為分擔為要件，此項要件，除應
於事實欄內詳加記載外，並應於理由欄內逐一說明其認定此項事
實所憑之證據，方足資為論罪科刑之根據。查：１、原判決雖謂
乙○○就明細表三所載轉讓第一級毒品及第二級毒品部分，與甲
○○為共同正犯，然事實欄內僅提及其二人共同基於轉讓海洛因
及安非他命之概括犯意，於明細表三編號一、二所載時地，分別
連續轉讓海洛因予盧俊孟、陳盈潔各兩次，於明細表三編號三所
載時地，連續轉讓安非他命予李育槿十次等情，並未明確記載其
二人間究竟如何為犯意聯絡與行為分擔？理由欄內亦未說明憑以
認定其二人間如何為犯意聯絡及行為分擔之證據，致使判決失所
依據。２、證人盧俊孟於第一審證稱乙○○與甲○○係各別轉讓
海洛因給伊施用，伊打電話連繫何人便由何人交付海洛因等語（
見第一審卷二第九頁第十一行、第十頁第八行）。證人陳盈潔於
偵查中對於乙○○轉讓海洛因之情形，證稱伊因沒錢購買，請乙
○○給伊一點解癮，乙○○曾給伊兩次等語（見第一三三八二號
偵查卷第一五九頁第十行至第十一行），於第一審復證稱伊僅認
識乙○○，不認識甲○○等語（見第一審卷二第十三頁第十三行
）。證人李育槿於偵查中證稱於九十二年八月二日因載送乙○○
，乙○○曾請伊施用安非他命一次，另甲○○曾請伊施用多次等
語（見第一三三八二號偵查卷第一二四頁背面第一行至第四行、
第一六七頁倒數第七行）。則依各該證人所述，乙○○似係與甲
○○分別各自轉讓海洛因或安非他命予證人盧俊孟、陳盈潔、李
育槿施用。原判決對此有利乙○○之證據未加說明何以不足採，
逕認乙○○就轉讓海洛因、安非他命部分應與甲○○以共同正犯
論，不僅與卷內證據資料不符，亦有理由不備之違法。以上，或
為上訴意旨所指摘，或為本院得依職權調查之事項，應認原判決
有撤銷發回更審之原因。
據上論結，應依刑事訴訟法第三百九十七條、第四百零一條，判
決如主文。
中　　華　　民　　國　九十四　年　　六　　月　　九　　日
                      最高法院刑事第十庭
                          審判長法官  陳　正　庸
                                法官  賴　忠　星
                                法官  林　開　任
                                法官  林　立　華
                                法官  陳　朱　貴
      本件正本證明與原本無異
                                      書  記  官
中　　華　　民　　國　九十四　年　　六　　月　 十三 　日
                                                  Ａ
